【裁判字號】    92,台上,984
【裁判日期】    920515
【裁判案由】    拆屋還地
【裁判全文】
最高法院民事裁定                                九十二年度台上字第九八四號
    上  訴  人  甲○○
                戊○○
                己  ○
                丁○○
                丙○○
                乙○○
    共      同
    訴訟代理人  楊進興律師
    被 上訴 人  台灣鐵路管理局
    法定代理人  黃德治
    訴訟代理人  顏廷鈺律師
右當事人間請求拆屋還地事件，上訴人對於中華民國九十年四月二十五日台灣高等法
院第二審判決（九十年度上字第八號），提起上訴，本院裁定如左：
    主  文
上訴駁回。
第三審訴訟費用由上訴人負擔。
    理  由
按對於第二審判決上訴，非以其違背法令為理由，不得為之。又提起上訴，上訴狀內
應記載上訴理由，表明原判決所違背之法令及其具體內容，暨依訴訟資料合於該違背
法令之具體事實。民事訴訟法第四百六十七條、第四百七十條第二項定有明文。而依
同法第四百六十八條規定，判決不適用法規或適用不當者，為違背法令；依同法第四
百六十九條規定，判決有該條所列各款情形之一者，為當然違背法令。是當事人提起
上訴，如依民事訴訟法第四百六十八條規定，以第二審判決有不適用法規或適用法規
不當為理由時，其上訴狀或理由書應表明該判決所違背之法令條項，或有關判例、解
釋之字號，或成文法以外之習慣或法理等及其具體內容，暨係依何訴訟資料合於該違
背法令之具體事實；如以民事訴訟法第四百六十九條所列各款情形為理由時，其上訴
狀或理由書應表明該判決有合於各該條款規定情形之具體內容，及係依何訴訟資料合
於該違背法令之具體事實。上訴狀或理由書如未依上述方式表明，或其所表明者顯與
上開法條規定不合時，即難認為已合法表明上訴理由，其上訴自非合法。本件上訴人
對第二審判決提起上訴，雖以該判決違背法令為由，惟核其上訴理由狀所載內容，係
就原審取捨證據、認定事實及解釋契約之職權行使所論斷：上訴人甲○○承租被上訴
人管理之台灣省省有系爭土地，於民國八十五年十二月三十一日租期屆滿前，積欠八
十五年七月一日起至同年十二月三十一日止之租金，於租期屆滿後，其所有建物仍無
權占用系爭土地，被上訴人依系爭租約第四、五、十四條之約定，請求甲○○給付積
欠之租金、違約金及無權使用系爭土地之補償費即相當於租金之不當得利共計新台幣
二百六十九萬零三百四十五元及其法定遲延利息，並自八十七年七月一日起至返還土
地之日止，再按月給付十萬二千六百九十七元之損害金，為有理由。其他上訴人己○
等五人為系爭土地租賃契約之連帶保證人，依該契約第十四、十六條之約定，應就該
金額之本息，負連帶給付之責。上訴人辯稱：租約已提前終止，並經甲○○拋棄系爭
土地上之建物所有權，未繼續占用系爭土地，被上訴人請求違約金、補償金均屬無據
；己○等五人對該不屬保證責任範圍內之請求，更不負保證之責云云，為不足取等情
，指摘其為不當，並就原審已論斷者，泛言謂為違法，而非表明該判決所違背之法令
及其具體內容，暨依訴訟資料合於該違背法令之具體事實，難認其已合法表明上訴理
由。依首揭說明，應認其上訴為不合法。至上訴人提起第三審上訴後，所稱：系爭租
約違反八十九年五月五日起施行之民法第二百四十七條之一規定，應屬無效等語，係
屬新防禦方法。依民事訴訟法第四百七十六條第一項規定，本院不得予以審酌。附此
指明。
據上論結，本件上訴為不合法。依民事訴訟法第四百八十一條、第四百四十四條第一
項、第九十五條、第七十八條，裁定如主文。
中      華      民      國    九十二    年      五      月     十五     日
                              最高法院民事第七庭
                                  審判長法官  蘇  茂  秋
                                        法官  徐  璧  湖
                                        法官  朱  建  男
                                        法官  蘇  達  志
                                        法官  沈  方  維
      右正本證明與原本無異
                                              書  記  官
中      華      民      國    九十二    年      五      月    二十八    日
                                                                   ｍ


司法院資訊處製作；財團法人民間司法改革基金會備份。
